【裁判字號】    92,訴,451
【裁判日期】    920514
【裁判案由】    殺人未遂等
【裁判全文】
臺灣板橋地方法院刑事判決                          九十二年度訴字第四五一號
    公  訴  人  臺灣板橋地方法院檢察署檢察官
    被      告  丁○○
    指定辯護人  甲○公設辯護人
右列被告因殺人未遂案件，經檢察官提起公訴（九十一年度偵字第一九四六四號），
甲○判決如左：
    主  文
丁○○無罪。
    理  由
一、公訴意旨略謂：被告丁○○與己○○有工資債務之糾紛，於民國九十年十二月十
    二日晚上九時五十分許，得知己○○與友人乙○○在台北縣樹林市○○街三十一
    巷三十八號「欣欣卡拉ＯＫ」內聚會，即前往上址欲找尋己○○索討上開債務，
    適遇與己○○同有工資債務糾紛之辛○○、庚○○、丙○○三人，亦在該處與己○○洽談債務問題。雙方先在上址店內Ｋ六包廂中談判，旋因細故發生口角爭吵
    ，己○○之友人乙○○見狀欲先行離去，引起被告丁○○不滿，竟基於殺人之故
    意，在包廂門外持預藏之尖刀自被害人乙○○背部砍刺一刀，致其背部受有深及
    擴大撕裂傷四十ｘ五ｘ一公分，合併肌肉曝露、肌膜破裂，被害人乙○○隨即自
    行逃往台北縣政府警察局樹林分局三多派出所報案，經警送醫急救，始倖免於難
    ，被告丁○○則趁隙逃逸。案經台灣板橋地方法院檢察署檢察官自動檢舉偵查起
    訴，因認被告丁○○涉有刑法第二百七十一條第二項、第一項之殺人未遂罪嫌。
二、公訴人認被告丁○○涉有右揭犯行，無非以被害人乙○○之指認，證人辛○○之
    證詞，及有供指認之被告丁○○身分證影本一件，為其主要論據。
三、按犯罪事實應依證據認定之，無證據不得認定其犯罪事實；又不能證明被告犯罪
    者，應諭知無罪之判決，刑事訴訟法第一百五十四條第二項、第三百零一條第一
    項，分別定有明文。次按認定犯罪事實所憑之證據，雖不以直接證據為限，間接
    證據亦包括在內；然而無論直接或間接證據，其為訴訟上之證明，須於通常一般
    之人均不致有所懷疑，而得確信其為真實之程度者，始得據為有罪之認定，倘其
    證明尚未達到此一程度，而有合理之懷疑存在時，即應為無罪之判決，最高法院
    著有七十六年台上字第四九八六號判例可稽。訊據被告丁○○於甲○審理中堅決
    否認被訴殺人未遂之犯行，辯稱：伊曾於八十九年間為辛○○工作，擔任天花板
    工人，迄八十九年底即離開。於本案發生之九十年十二月間，伊從事餐飲業，並
    未與己○○發生工資糾紛，更不認識被害人乙○○，本案發生時伊並不在現場等
    語。
四、經查：
    （一）本件被害人乙○○於九十年十二月十二日晚上九時五十分許，與友人陳士
          忠在台北縣樹林市○○街三十一巷三十八號「欣欣卡拉ＯＫ」Ｋ六包廂內
          聚會，因辛○○率人前往上址與己○○洽談工資債務，其間雙方發生口角
          爭執，被害人乙○○欲先行離去現場，而在包廂門外遭人持尖刀自背部砍
          刺一刀，致背部受有深及擴大撕裂傷四十ｘ五ｘ一公分，合併肌肉曝露、
          肌膜破裂，經緊急送醫急救，始倖免於難之事實，業據被害人乙○○於警
          詢時及偵審中指訴綦詳，核與證人辛○○、己○○、庚○○、丙○○證述
          之情節大致相符，並有樹林仁愛醫院診斷證明書、九十二年三月二十一日
          仁醫字第九二０六二號函各一紙在卷可稽，是被害人乙○○確有右揭被害
          之事實，至為灼然。
    （二）本案發生後，被告丁○○未曾於警方接受任何偵訊；而於台灣板橋地方法
          院檢察署檢察官囑託台灣台東地方法院檢察署檢察官訊問時，被告丁○○
          僅承認於八十九年間曾受僱證人辛○○工作，嗣後即未再見面等語，並堅
          決否認於案發時曾前往現場；又於甲○調查、審理中，亦為相同之陳述，
          則本案已乏被告丁○○之自白。
    （三）證人辛○○固於警詢時曾指稱：被告丁○○當日有前往包廂等情，惟其亦
          證稱：被害人乙○○被殺時，伊並未在場目睹經過。又於甲○九十二年四
          月十七日審理中，命其當庭指認被告丁○○，其證稱：伊曾僱用被告張嘉
          生，在本案事發前約半年即結束僱用，但不知其他師傅有無僱用。在案發
          當天並沒有親眼看到被告丁○○在場，當時伊被檢察官收押，為警借提出
          來後帶往家中蒐證，警察叫伊把以前僱用的員工名單取出，被害人乙○○
          指認係被告丁○○，伊雖未在場看到，但既然被害人說是，伊就沒有意見
          。當時有告訴另一位工頭「阿華」要與己○○談判，後來「阿華」派了一
          個工人來，但不是被告丁○○，伊不知道是不是那個工人殺的，但在現場
          並沒有看到被告丁○○等語，其所言前後已有不合。而證人辛○○於案發
          後即遭台灣板橋地方法院檢察署檢察官以涉嫌殺人未遂聲請甲○羈押獲准
          ，其本身即涉有重嫌，且當日在場之人俱為其好友且出面為其助勢者，是
          其於偵查中為掩護在場之友人，而任意指認與其已無來往之被告丁○○，
          非無可能，自難以該前後不一致之指訴，認被告丁○○涉有本案。
    （四）又被害人乙○○於警詢、偵查中，均未曾與被告丁○○當面對質，僅在警
          詢中指認一黑白身分證影本，有該供指認之身分證一紙在卷可稽。而其於
          九十一年四月十二日偵查中則證稱：案發前僅看到辛○○一人進來談工資
          ，並無看到其他外人，伊被砍殺後隨即到派出所，並不知其他打架事（即
          辛○○、己○○二人互毆之事）；對方係從後面偷襲，所以沒看清楚；因
          朋友戊○○指認，伊才指認係被告丁○○等語（九十年度偵字第二０三四
          四號卷第一百十三頁反面參照）；又於同年八月二十六日偵查中證稱：被
          砍時，戊○○並不在包廂內，伊係之前與戊○○約好至包廂談包工程之事
          ，被砍時，戊○○已至警察局，並未看到打架過程等語（同上偵字第二０
          三四四號卷第一五六頁反面參照），是其指認被告丁○○涉案，應係傳聞
          而來；另證人戊○○在偵查中則證稱：砍乙○○之人應係辛○○帶來的，
          因他當天來要錢，但不是警局中所指認之三人（即辛○○、庚○○、張正
          忠），況天色微暗，砍人者戴鴨舌帽，故無法指認（同上偵字第二０三四
          四號卷第一百十七頁參照），是其所言，亦為個人推測之詞。從而被害人
          乙○○、證人戊○○二人在警詢、偵查中所言，及對被告丁○○身分證之
          「指認」，俱有瑕疵，尚難據為不利被告丁○○之認定。又於九十二年四
          月十七日甲○審理中，命被害人乙○○當庭指認，其謂：伊未見過在法庭
          上之被告丁○○，伊身高一百七十二公分，但殺人者較高（按被告丁○○
          身高一百七十公分），當時該男子頭戴帽子，而且身高比法庭上的被告張
          嘉生要高。在警察局指認時，警察拿出被告丁○○的資料，當時是黑白的
          ，所以覺得很像，但是現在看到本人，應該不是等語。觀諸其於甲○九十
          二年三月十七日調查時，仍表示要對砍殺之人訴究，應無任意迴護被告張
          嘉生之理，是其於甲○指認被告丁○○並非當日在場砍殺之人，應屬可信
          。
    綜上所述，本案被害人乙○○之指認及證人辛○○之證詞，均有前後不一致之瑕
    疵，自難憑此遽認被告丁○○在場且持刀砍殺被害人乙○○。此外，復查無其他
    積極證據，足資證明被告丁○○涉有被訴殺人未遂之犯行，不能證明其犯罪，爰
    依首開法條規定及判例意旨，諭知被告丁○○無罪之判決。
據上論斷，應依刑事訴訟法第三百零一條第一項，判決如主文。
本案經檢察官李海龍到庭執行職務
中      華      民      國    九十二    年      五      月     十四     日
                                        臺灣板橋地方法院刑事第三庭
                                            法  官  鄭  水  銓
右正本證明與原本無異。
如不服本判決，應於判決送達後十日內，向甲○提出上訴狀。
                                            書記官  謝  明  倫
中      華      民      國    九十二    年      五      月     十六     日


司法院資訊處製作；財團法人民間司法改革基金會備份。
